【裁判字號】    95,易,124
【裁判日期】    951016
【裁判案由】    竊盜
【裁判全文】
臺灣宜蘭地方法院刑事判決               95年度易字第124號
公  訴  人  臺灣宜蘭地方法院檢察署檢察官
被      告  乙○○
                    （現另案於臺灣花蓮監獄執行中）
上列被告因竊盜案件，經檢察官提起公訴（94年度偵緝字第180
號），經本院合議庭裁定以簡式審判程序審理，判決如下：
    主  文
乙○○竊盜，累犯，處有期徒刑陸月，如易科罰金，以銀元參佰
元即新臺幣玖佰元折算壹日。
    事實及理由
一、構成犯罪事實：
    乙○○於民國90年、91年間因竊盜、偽造文書案件，經法院
    判處有期徒刑1年8月、6月確定，嗣經法院裁定應執行有期
    徒刑2年2月確定，並於92年9月17日假釋，刑期至92年12月2
    5日屆滿，以已執行論。詎其不知悔改，竟基於意圖為自己
    不法所有之犯意，於94年4月間，緣王清輝委託童陸欽購買
    挖土機1台，童陸欽經由不知情之蔡祺璟仲介乙○○，而乙
    ○○乃與童陸欽約定價金新臺幣（下同）300,000元，由童
    陸欽先支付訂金30,000元，交付挖土機後再給付尾款，童陸
    欽復與王清輝約定價金350,000元，王清輝先支付童陸欽訂
    金30,000元（王清輝、童陸欽所犯故買贓物罪部分，均經法
    院判決有罪確定）。乙○○旋於94年4月6日聯絡不知情之司
    機王凱毅，佯稱因工程結束，老闆欲將挖土機運回花蓮縣，
    而委任其載運挖土機，嗣乙○○通知王凱毅於94年4月10日
    晚間載運挖土機，乙○○先於同日19時30分許，在宜蘭縣冬
    山鄉○○路○段450號前，徒手竊取甲○○所有之挖土機1台
    （1993年份、KOMATSU牌、PC12016型），隨即將該挖土機駛
    至宜蘭縣冬山鄉○○路○段400號旁空地，再由王凱毅以其所
    有車牌號碼611- GB號之營業用大貨車，將挖土機載運至花
    蓮縣鳳林鎮○○路○段1巷3號王清輝居所，並由童陸欽當場
    交付乙○○尾款現金270,000元。嗣經甲○○調閱監視畫面
    後，在花蓮縣美崙工業區查獲上開大貨車及王凱毅，報警而
    循線查悉上情。
二、認定犯罪事實所憑之證據及理由：
（一）被告於本院審理中之自白。
（二）證人王清輝於警詢、偵查中之證詞。
（三）證人童陸欽於警詢、偵查中之證詞。
（四）證人蔡祺璟於偵查中之證詞。
（五）證人王凱毅於警詢、偵查中之證詞。
（六）證人甲○○警詢、偵查中之證詞。
（七）贓物認領保管單1紙。
（八）進口報單1紙。
（九）照片8幀。
（十）上開（二）至（九）證據，足以佐證被告首開自白與事實
      相符。
三、論罪科刑之理由：
（一）按被告行為後，94年2月2日修正公布之刑法（下稱新法）
      已於95年7月1日施行，新法第2條第1項規定：「行為後法
      律有變更者，適用行為時之法律。但行為後之法律有利於
      行為人者，適用最有利於行為人之法律。」，係規範行為
      後法律變更所生新舊法律比較適用之準據法，於新法施行
      後，自應適用新法第2條第1項之規定，為「從舊從輕」之
      比較；又比較新舊法時，應就罪刑有關之共犯、未遂犯、
      想像競合犯、牽連犯、連續犯、結合犯，以及累犯加重、
      自首減輕暨其他法定加減原因（如身分加減）與加減比例
      等一切情形，本於統一性及整體性原則，綜其全部罪刑之
      結果而為比較（最高法院95年度第8次刑事庭會議決議參
      照）。經查：
   1、修正前刑法第320條第1項所規定之罰金本刑，依罰金罰鍰
      提高標準條例第1條前段之規定，提高10倍後為銀元5,000
      元以下，換算為新臺幣後，為新臺幣15,000元以下。修正
      後同法條所規定之罰金本刑，依刑法施行法第1條之1之規
      定，變更其單位為新臺幣並提高30倍後為新臺幣15,000元
      以下，是比較新舊法之結果，新法並未較有利於被告。
   2、修正前刑法第33條第5款規定罰金為銀元1元以上，換算為
      新臺幣後，為新臺幣3元以上。修正後同條款則規定「罰
      金：新臺幣1,000元以上，以百元計算之。」，是比較新
      舊法之結果，舊法即行為時法有利於被告。
   3、依修正前刑法第41條第1項前段之規定及95年7月1日刪除
      前罰金罰鍰提高標準條例第2條前段之規定，易科罰金之
      折算標準，應以銀元300元折算1日，經換算為新臺幣後，
      應以新臺幣900元折算為1日；修正後刑法第41條第1項前
      段則規定：「犯最重本刑為5年以下有期徒刑以下之刑之
      罪，而受6個月以下有期徒刑或拘役之宣告者，得以新臺
      幣1,000元、2,000元或3,000元折算1日，易科罰金。」，
      是比較新舊法之結果，舊法即行為時法有利於被告。
   4、修正前刑法第47條係規定：「受有期徒刑之執行完畢，或
      受無期徒刑或有期徒刑一部之執行而赦免後，5年以內再
      犯有期徒刑以上之罪者，為累犯，加重本刑至二分之一。
      」，修正後刑法第47條第1項則規定：「受徒刑之執行完
      畢，或一部之執行而赦免後，5年以內故意再犯有期徒刑
      以上之罪者，為累犯，加重本刑至二分之一。」，惟因
      本件被告係故意犯罪，是比較新舊法之結果，新法並未較
      有利於被告。
   5、綜合上開新舊法比較之結果，顯然以舊法即行為時法有利
      於被告，依前揭刑法第2條第1項規定，本件即應適用行為
      時法即95年7月1日修正生效施行前刑法規定、95年7月1日
      刪除前罰金罰鍰提高標準條例第2條規定。
（二）被告乙○○所為，係犯修正前刑法第320條第1項竊盜罪。
（三）被告利用不知情之王凱毅之成年男子為竊盜行為，係間接
      正犯。
（四）被告於90年、91年間因竊盜、偽造文書案件，經法院判處
      有期徒刑1年8月、6月確定，嗣經法院裁定應執行有期徒
      刑2年2月確定，並於92年9月17日假釋，刑期至92年11月2
      5日屆滿，以已執行論，此有臺灣高等法院被告前案紀錄
      表1份在卷可參，其於5年以內再故意犯本件有期徒刑以上
      之罪，應依修正前刑法第47條規定，論以累犯，並加重其
      刑。
（五）審酌被告有強盜、竊盜、妨害自由、麻醉藥品管理條例、
      偽造文書之犯罪前科，有臺灣高等法院被告前案紀錄表1
      份在卷可參，素行不佳，其雖僅國中肄業，智識程度不高
      ，惟正值壯年，四肢健全，竟不知勤勉向上，以自己勞力
      賺取生活所需，反圖不勞而獲，竊取被害人甲○○所有之
      挖土機1台，影響社會安寧及秩序，及考量被告於犯罪後
      坦承犯行，並與被害人甲○○達成民事和解事宜，此有和
      解筆錄1份在卷可參，態度良好等一切情狀，量處如主文
      所示之刑，並依修正前刑法第41條第1項前段規定，諭知
      易科罰金之折算標準。
四、適用之法律：
（一）程序法方面：刑事訴訟法第273條之1第1項、第299條第1
      項前段、第310條之2。
（二）實體法方面：現行刑法第2條第1項前段，95年7月1日修正
      生效前刑法第320條第1項、第47條、第41條第1項前段，
      罰金罰鍰提高標準條例第1條前段、95年7月1日刪除前罰
      金罰鍰提高標準條例第2條，現行法規所定貨幣單位折算
      新臺幣條例第2條。
本案經檢察官沈念祖到庭執行職務。
中    華    民    國    95    年    10    月    16    日
                  刑事第四庭   法  官  蘇錦秀
以上正本證明與原本無異。
如不服本判決應於收受本判決後10日內向本院提出上訴書狀，其
未敘述上訴理由者，並得於提起上訴後10日內向本院補提理由書
狀(均須按他造當事人之人數附繕本)「切勿逕送上級法院」。
                               書記官  葉瑩庭
中    華    民    國    95    年    10    月    16    日
附錄本案論罪科刑法條：
★刑法第320條第1項：
意圖為自己或第三人不法之所有，而竊取他人之動產者，為竊盜
罪，處5年以下有期徒刑、拘役或500元以下罰金。


司法院資訊處製作；財團法人民間司法改革基金會備份。
